臺灣新竹地方法院行政訴訟判決
                                      109年度交字第192號
原      告  賴彥浦  
被      告  交通部公路總局新竹區監理所


代  表  人  黃萬益  
訴訟代理人  吳靜宜  
上列當事人間違反道路交通管理處罰條例事件，原告不服被告中
華民國109年9月11日竹監新四字第51-E00000000號裁決，提起行
政訴訟，本院判決如下：
    主  文
原告之訴駁回。
訴訟費用新臺幣參佰元由原告負擔。
    理  由
一、事實概要：
    原告於民國（下同）109年8月11日上午11時10分許，騎乘車
    號000-000號普通重型機車（下稱系爭機車），沿新竹市中
    華路由南往北方向行駛， 於行經該段與中正路之有燈光號
    誌交岔路口（下稱系爭路口）時，經新竹市警察局第二分局
    員警認其有「闖紅燈（直行）」之違規行為，而掣發第E000
    00000號舉發違反道路交通管理事件通知單（下稱舉發通知
    單）當場舉發。原告按期到案後，經被告認原告有「駕車行
    經有燈光號誌管制之交岔路口闖紅燈」之違規行為，而依道
    路交通管理處罰條例（下稱道交條例）第53條第1項、第63
    條第1項之規定，於109年9月11日以竹監新四字第51-E00000
    000號違反道路交通管理事件裁決書（下稱原處分），裁處
    原告罰鍰新臺幣（下同）1,800元，並記違規點數3點，原告
    不服，提起本件行政訴訟。
二、兩造聲明：
（一）原告：1.原處分撤銷。2.訴訟費用由被告負擔。
（二）被告：1.原告之訴駁回。2.訴訟費用由原告負擔。
三、兩造陳述：
（一）原告部分：
　　　原告未闖紅燈，蓋伊於騎車經過系爭路口時，有看見兩名
      騎乘警用機車之警察，在中華路與中正路交岔路口即新竹
      火車站出口前停等紅綠燈，故伊於騎乘機車行經系爭路口
      時，尚特別確認行車方向之號誌為綠燈始通行，並無先在
      路口停等紅燈嗣又闖紅燈之事實。況舉發員警係於相隔三
      個路口後之路段將伊攔停，舉發員警應係攔錯車輛等語。
（二）被告部分：
    1.系爭路口於原告違規時段正值交通控制中心時制計畫之「
      時段型態1」，舉發員警當時位於編號5位置停等交通號誌
      ，可清楚看見位於編號4位置之原告行向燈號。而由系爭
      路口監視器畫面，可知當時號誌為第二時相轉換為第三時
      相，原告於時制計畫之編號4行向號誌已轉為紅燈時，超
      越停止線進入路口，違反道交條例第53條第1項規定甚明
      。又舉發員警於發現上情後，遂驅車上前攔停。
　  2.警察舉發交通違規，並不以照片、錄影為必要之證明方法
      ，此乃因諸多違規行為之發生難以預期，且稍縱即逝。本
      件雖無行車紀錄器所拍攝之影像，惟有路口監視器畫面及
      舉發員警之證詞可得為證。
四、法院判斷：
（一）按「車輛面對圓形紅燈表示禁止通行，不得超越停止線或
      進入路口。」、「汽車行駛至交岔路口，其行進、轉彎，
      應依下列規定：一、應遵守燈光號誌…。」，道路交通標
      誌標線號誌設置規則第206條第5款第1目、道路交通安全
      規則第102條第1項第1款分別定有明文。又「汽車駕駛人
      ，行經有燈光號誌管制之交岔路口闖紅燈者，處1,800元
      以上5,400元以下罰鍰。」、「汽車駕駛人有第53條情形
      者，除依原條款處罰鍰外，並予各記違規點數三點。」，
      亦分別為處罰條例第53條第1項、第63條第1項第3款所明
      定。　　　
（二）查前揭事實概要欄所載之事實，為兩造所不爭執，並有舉
      發通知單、原處分裁決書附卷可稽，應堪信為真。是本件
      有所爭執者厥係原告是否有「駕車行經有燈光號誌之交岔
      路口『闖紅燈』」之違規行為？　　
（三）次查，經本院依職權勘驗本院卷第79-84頁、google地圖
      及街景圖、舉發違規採證攝影，其內容略為：
　　1.畫面顯示時間:2020年8月11日11:08:03-11:10:59
　　　由畫面可知，為新竹市火車站前中正路與中華路之路口魚
      眼監視器所攝得影像，火車站前方橫向為中華路，中華路
      由南向北(即鏡頭所示由右向左)為中華路去向道路，由北
      向南(即鏡頭所示由左向右)為中華路來向道路，縱向為中
      正路往來火車站站前廣場，站前廣場出口右轉為中華路往
      北，站前廣場出口直行為中正路，站前廣場出口處可直視
      立於中華路往北過中正路口之交通號誌燈，斯時日間無雨
      、視距良好，且路口均無障礙物遮掩。
　　2.11:08:03-11:08:22
　　　中正路往來站前廣場出口燈號為紅燈，中華路往北車輛行
      進，中華路往南、中正路、站前廣場出口處之車輛均停止
      ，上開出口處有兩輛警用機車停等。
　  3.11:08:20-11:08:54
　　　中華路往北燈號變為紅燈，中華路往北車輛亦停止行進，
      行人依序穿越斑馬線。
　  4.11:08:54-11:09:50
　　　中華路雙向道路上車輛行進，中正路及站前廣場出口處之
      車輛仍停止。
　　5.11:09:48-11:09:50
　　　中華路往北有兩輛汽車陸續左轉中正路。
　　6.11:09:50
　　　中華路往北燈號變為紅燈。
　　7.11:09:51-11:09:52
　　　中華路往北有一機車通過停止線後繼續前行穿越路口往北
      行駛。
　　8.11:09:52-11:10:20
　　　中正路往來站前廣場出口燈號變為綠燈，站前廣場出口處
      、中正路上之車輛開始行進，上開警用機車右轉沿中華路
      往北行駛，中華路雙向道路上後續有車輛至路後停止（下
      略）。
      有本院110年2月23日調查證據筆錄在卷可稽。由此可知，
      在畫面時間11:09:51-11:09:52，確有一機車於中華路北
      向車道交通號誌轉換為圓形紅燈時，仍繼續直行穿越系爭
      路口而闖紅燈，與新竹市警察局第二分局109年11月10日
      竹市警二分五字第1090028042號函說明三陳述之違規事實
      相同（見卷第77頁）。而由上開路口監視器影像，雖無法
      看出該輛機車之車牌號碼，惟由號誌轉換後僅有一輛機車
      穿越系爭路口，在此之前於11:09:45穿越系爭路口之機車
      ，其車體為白色或淺亮色系顏色，與嗣後闖紅燈之黑色或
      暗色系機車有明顯區別性，而原告所騎乘之系爭機車車體
      即為屬暗色系之藍黑色（見卷第91頁）；加以舉發員警係
      於該輛機車闖紅燈後之2秒，隨即啟駛追趕，與警用機車
      同向行駛之機車數量不多且車速均較慢等情，堪認舉發員
      警應無認錯車輛之可能。是以，在上開影像闖紅燈之車輛
      即為原告騎乘之系爭機車之事實，堪予認定。
（四）又違反道交條例之違規行為往往係在瞬間發生，而為交通
      勤務警察執行勤務時恰巧目睹，事實上不便立即以攝影、
      錄影器材取證之情形所在多有，且違規事實由人之感官即
      可充分判定，非必以科學儀器始能偵測得知，為達維護交
      通秩序、安全之行政目的，故特別立法賦予勤務警察得當
      機處分之權限，是如自始即否認值勤警員立場之公正性，
      等同否定警員當場攔停舉發之合法性，此絕非立法者制定
      道路交通管理法規之本意。況以一般執勤巡邏員警之專業
      訓練，對於該等職務上事項之觀察程度自遠較一般人更為
      專業，誤判之可能性極低，員警應不致有所誤認；復依現
      行法律規定，法院處理交通事件，並不限於科學儀器所採
      證據，仍須就事件所涉相關證據資料，包括供述及非供述
      證據，依據證據法則，憑以認定行為人交通違規行為之有
      無，是本件舉發員警縱未以密錄器或行車紀錄器拍得原告
      闖紅燈之畫面，尚不足影響上開舉發程序之正當性。再警
      員執行公務時，本身即受有行政懲處責任之監督，衡情警
      員當不致甘冒上開行政懲處之風險，僅為開單即蓄意構陷
      原告而為不實之舉發，更何況本院亦查無任何證據足資證
      明本件有何虛構事實而違法舉發之情事，堪認原告確有於
      紅燈亮起時超越停止線並穿越路口之闖紅燈行為無訛。 
　五、從而，原處分認原告有「駕車行經有燈光號誌管制之交岔
      路口闖紅燈」之行為，並依道交條例第53條第1項、第63
      條第1項等規定，裁處原告罰鍰1,800元，並記違規點數3
      點，核無違誤，原告訴請撤銷，為無理由，應予駁回。又
      本件訴訟得不經言詞辯論為之，併予敘明。
據上論結，本件原告之訴為無理由，依行政訴訟法第98條第1項
前段、第237條之7、第237條之8第1項，判決如主文。
中　　華　　民　　國　　110 　年　　4 　　月　　6 　　日
                  行政訴訟庭  法　官  張百見
以上正本係照原本作成。
如對本判決上訴，非以其違背法令為理由，不得為之，且須於判
決送達後20日內向本院提出上訴狀。
中　　華　　民　　國　　110 　年　　4 　　月　　6 　　日
                              書記官  林盈伸